【裁判字號】    98,易,2494
【裁判日期】    981130
【裁判案由】    毒品危害防制條例
【裁判全文】
臺灣臺北地方法院刑事判決              98年度易字第2494號
公  訴  人  臺灣臺北地方法院檢察署檢察官
被      告  甲○○
上列被告因違反毒品危害防制條例案件，經檢察官提起公訴（98
年度毒偵字第2247號），本院判決如下：
    主  文
甲○○施用第二級毒品，累犯，處有期徒刑肆月，如易科罰金，
以新臺幣壹仟元折算壹日。扣案玻璃球吸食器肆個，均沒收。
    事  實
一、甲○○前曾於民國88年間因施用毒品案件，經本院於88年2
    月10日以88年度毒聲字第417 號裁定送觀察、勒戒後，認無
    繼續施用毒品之傾向，於88年3 月6 日執行完畢釋放出所，
    由臺灣臺北地方法院檢察署檢察官於88年3 月8 日以88年度
    偵字第4593號為不起訴處分確定；復於88年間因施用毒品案
    件，經本院於88年7 月31日以88年度毒聲字第1883號裁定送
    觀察、勒戒後，因認無繼續施用毒品之傾向，於88年9 月15
    日執行完畢釋放出所，並經臺灣臺北地方法院檢察署檢察官
    於88年9 月16日以88年度偵字第12228 號、第13931 號為不
    起訴處分確定；另於91年間因妨害性自主案件，經臺灣高等
    法院於92年7 月17日以91年度上訴字第3815號判決判處有期
    徒刑6 年10月確定，於96年10月26日縮短刑期假釋出監並付
    保護管束，而於97年12月4 日保護管束期滿，假釋未經撤銷
    而視為執行完畢。詎甲○○猶未戒除毒癮，復基於施用第二
    級毒品甲基安非他命之犯意，於98年7 月21日12時許，在臺
    北市○○區○○路44巷14弄4 之2 號住處內，以將甲基安非
    他命放入玻璃球吸食器中，用火燒烤再吸取其煙霧至體內之
    方式，非法施用第二級毒品甲基安非他命1 次。嗣於98年7
    月21日15時許，在上址為警察查獲，並扣得甲○○所有且供
    施用第二級毒品甲基安非他命用之玻璃球吸食器4 個。
二、案經臺北縣政府警察局新店分局移送臺灣臺北地方法院檢察
    署檢察官偵查起訴。
    理  由
一、上揭犯罪事實，業據被告甲○○於警詢、偵查及本院審理時
    坦承不諱（見98年度毒偵字第2247號偵查卷第6 頁、第29頁
    、本院98年11月26日審判筆錄），且被告為警查獲時所採尿
    液經送檢驗結果，呈甲基安非他命陽性反應，有臺灣檢驗科
    技股份有限公司濫用藥物尿液檢驗報告1 份在卷可稽，此外
    ，並有扣案玻璃球吸食器4 個在卷可憑，足徵被告前開施用
    毒品自白，與事實相符合，堪予採信。又按犯毒品危害防制
    條例第10條之罪者，檢察官應聲請法院裁定，令被告入勒戒
    處所觀察、勒戒，其期間不得逾2 月。又依前項規定為觀察
    、勒戒或強制戒治執行完畢釋放後，5 年內再犯第10條之罪
    者，適用本條前2 項之規定，毒品危害防制條例第20條第1
    項、第3 項固定有明文。惟「觀察、勒戒或強制戒治執行完
    畢釋放後，5 年內再犯第10條之罪者，檢察官或少年法院應
    依法追訴或裁定交付審理。」，同條例第23條第2 項亦有明
    定。且按「施用第一、二級毒品為犯罪行為，毒品危害防制
    條例第10條定有處罰明文。故施用第一、二級毒品者，依前
    揭規定本應科以刑罰。惟基於刑事政策，對合於一定條件之
    施用者，則依同條例第20條、第23條之規定，施以觀察、勒
    戒及強制戒治之保安處分。又毒品危害防制條例於92年7 月
    9 日修正公布，自93年1 月9 日施行，其中第20條、第23條
    將施用毒品之刑事處遇程序，區分為『初犯』及『5 年內再
    犯』、『5 年後再犯』。依其立法理由之說明：『初犯』，
    經觀察、勒戒或強制戒治後，應為不起訴處分或不付審理之
    裁定；經觀察、勒戒或強制戒治執行完畢釋放後，『5 年內
    再犯』者，因其再犯率甚高，原實施之觀察、勒戒及強制戒
    治既已無法收其實效，爰依法追訴或裁定交付審理。至於經
    觀察、勒戒或強制戒治執行完畢釋放後，『五年後再犯』者
    ，前所實施之觀察、勒戒或強制戒治已足以遮斷其施用毒品
    之毒癮，為期自新及協助其斷除毒癮，仍適用『初犯』規定
    ，先經觀察、勒戒或強制戒治之程序。從而依修正後之規定
    ，僅限於『初犯』及『5 年後再犯』2 種情形，始應先經觀
    察、勒戒或強制戒治程序。倘被告於5 年內已再犯，經依法
    追訴處罰，縱其第3 次（或第3 次以上）再度施用毒品之時
    間，在初犯經觀察、勒戒或強制戒治執行完畢釋放5 年以後
    ，已不合於『5 年後再犯』之規定，且因已於『5 年內再犯
    』，顯見其再犯率甚高，原實施觀察、勒戒或強制戒治，已
    無法收其實效，即應依該條例第10條處罰。至於第3 次（或
    第3 次以上）施用毒品之時間，是否宜有期間限制？以多久
    為適宜？則分屬刑事政策、專門醫學之範圍，非審判機關所
    能決定，有待循立法途徑解決。最高法院97年9 月9 日97年
    度第5 次刑事庭會議著有決議可參。查被告本件施用毒品犯
    行屬3 犯之情形，依上開說明，自應依法論科。綜上所述，
    本件事證明確，被告犯行洵堪認定，應依法論科。
二、按甲基安非他命係毒品危害防制條例第2 條第2 項第2 款所
    規範之第二級毒品，被告予以施用，是核被告所為係犯同條
    例第10條第2 項之施用第二級毒品罪。其施用第二級毒品甲
    基安非他命前持有第二級毒品之低度行為，為施用之高度行
    為所吸收，不另論罪。又被告有事實欄所載之犯罪科刑及執
    行情形，此有臺灣高等法院被告前案紀錄表存卷可按，其受
    有期徒刑之執行完畢後5 年以內再故意犯本件有期徒刑以上
    之罪，係屬累犯，應依法加重其刑。爰審酌被告前有毒品前
    科，竟仍不知改悔，陷於毒癮而難以自拔，危害國民健康，
    及其犯罪之動機、手段、於本件犯罪後尚能坦承犯行，態度
    良好，量處如主文所示之刑，並諭知易科罰金之折算標準。
三、扣案玻璃球吸食器4 個，均係被告所有，且供其施用毒品所
    用之物，業據被告供陳在卷，爰依刑法第38條第1 項第2 款
    規定宣告沒收。
據上論斷，應依刑事訴訟法第299 條第1 項前段，毒品危害防制
條例第10條第2 項，刑法第11條前段、第41條第1 項前段、第47
條第1 項、第38條第1 項第2 款，判決如主文。
本案經檢察官楊婉鈺到庭執行職務。
中    華    民    國    98    年    11    月    30    日
                          臺灣臺北地方法院刑事第十七庭
                                      法  官  賴淑美
上正本證明與原本無異。
如不服本判決應於收受送達後10日內向本院提出上訴書狀，並應
敘述具體理由；其未敘述上訴理由者，應於上訴期間屆滿後20日
內向本院補提理由書（均須按他造當事人之人數附繕）「切勿逕
送上級法院」。
                                      書記官  許翠燕
中    華    民    國    98    年    12    月    4     日
附錄本件判決論罪科刑法條全文：
毒品危害防制條例第10條
施用第一級毒品者，處六月以上五年以下有期徒刑。
施用第二級毒品者，處三年以下有期徒刑。

司法院資訊處製作；財團法人民間司法改革基金會備份。
